臺灣高等法院刑事判決　　　　　　　　　　　　　九十三年度上易字第一一一八號
　　上　訴　人
　　即　被　告　甲○○
　　　　　　　　　　　　原住臺.
右上訴人因妨害公務案件，不服臺灣臺北地方法院九十三年度易字第四一二號，中華
民國九十三年六月四日第一審判決（起訴案號：臺灣臺北地方法院檢察署九十二年度
偵字第二一三八八號），提起上訴，本院判決如左：
    主  文
上訴駁回。
    事  實
一、甲○○前於民國（下同）八十六年間，因妨害公務等案件，經臺灣臺北地方法院
    判處有期徒刑五月，嗣經本院駁回上訴確定，甫於八十七年三月六日執行完畢，
    猶不思悔改，因不滿監察院對於其所提之陳情案處理結果，竟基於侮辱公署之概
    括犯意，連續於附表所列之時、地，以身揹其所書有「監察院是賣屁股院」之標
    語牌於臺北市中正區○○○路○段二號監察院址附近人行道遊走，並手持擴音器
    以「監察院，什麼監察院，我操你媽的」、「監察院是賣屁股院」、「骯髒的監
    察院，他媽的不要臉」、「監察院是為百姓申冤的，結果你來賣屁股，用屁股說
    話，用屁股吃飯，監察院要來賣屁股」等語，使不特定人得以共見共聞之方式公
    然侮辱監察院。
二、案經臺北市政府警察局中正第一分局移送臺灣臺北地方法院檢察署檢察官偵查起
    訴。
    理  由
一、訊據被告甲○○對於有於前揭時地至監察院附近身揹所書「監察院是賣屁股院」
    之標語，並手持擴音器辱罵監察院等情固坦白承認，惟矢口否認有何妨害公務之
    犯行，辯稱：監察院對伊之陳情推託，為非法處理，伊冤屈無處得申，始持擴音
    器及標語至監察院前抗議，若非監察院違法在先，伊何以有上開舉止，伊並無犯
    罪云云。惟查：
（一）被告確有於如附表所示之時、地，以身揹其所書有「監察院是賣屁股院」之標
      語牌至監察院附近遊走，並手持擴音器以「監察院，什麼監察院，我操你媽的
      」、「監察院是賣屁股院」、「骯髒的監察院，他媽的不要臉」、「監察院是
      為百姓申冤的，結果你來賣屁股，用屁股說話，用屁股吃飯，監察院要來賣屁
      股」等情，有監察院九十二年八月二十六日秘台政字第０九二一七００三三
      四號函暨所附之相片九幀、搜證錄影帶相關證據資料表、搜證錄影帶一捲附卷
      可憑，並經檢察官於偵查中勘驗該錄影帶內容屬實，亦有勘驗筆錄在卷足稽，
      核與被告所供相符，此部分事實堪以認定。
（二）次查，被告前揭所持之標語及所辱罵之穢語，客觀上足以貶損公署即監察院之
      形象，實係侮辱言行，灼然甚明；且其所為侮辱言行之地點係在臺北市中正區
      ○○○路一段二號監察院址附近即附表所示之人行道地點，係屬公共場所，足
      使不特定人得共見共聞，自屬公然侮辱無疑。
（三）再被告如不滿監察院對其陳情之處理，自應循正常、合法程序解決，殊無以自
      己主觀之認定而以足以貶損他人名譽之汙言穢語辱罵公署之理，其行為顯不符
      合刑法第三百十一條以善意發表言論之阻卻不法情形，自無由以此解免刑責，
      被告辯稱伊無犯罪云云，顯係卸責之詞，要無可採。
（四）按證據之調查與調查後之取捨，事實審法院依法原有裁量及自由判斷之職權（
      最高法院七十二年度台上字第六五九五號判決亦同此意旨）。查被告雖聲請傳
　　　訊證人陳履安、王作榮、錢復、康寧祥、李伸一、趙榮耀、翟宗泉、王清峰、
      張富美、趙昌平、廖健男、柯明謀、張德銘、王政男、謝俊峰、張劍男、王德
      雲、鄭水枝、謝深山、詹火生、陳菊、林江風及郭芳煜等人到庭作證對質，惟
      被告所欲證明者乃監察院處理其之前所提之陳情案有何不當之情形，與本院判
      斷被告是否構成侮辱公署之待證事實無關，揆諸前揭說明，本院認無傳喚其等
      到庭之必要，附此敘明。
（五）本件事證明確，被告所辯應屬畏罪卸責之詞，不足採信，其犯行堪以認定，應
      予依法論科。
二、核被告所為，係犯刑法第一百四十條第二項侮辱公署罪。其先後多次行為，時間
    緊接，所犯係構成要件相同之罪名，顯係基於概括犯意為之，應依連續犯規定，
    論以一罪，並加重其刑。另被告有事實欄所載犯罪科刑執行情形，有本院被告全
　  國前案紀錄表一紙在卷可按，其於受有期徒刑執行完畢後五年內，再犯有期徒刑
　  以上之本罪，為累犯，應依刑法第四十七條規定，遞加重其刑。
三、原審認被告罪證明確，因而依刑法第五十六條、第一百四十條第二項（漏引同條
    第一項，應予補正）、第四十七條，罰金罰鍰提高標準條例第一條前段、第二項
    之規定，並爰審酌被告前已有妨害公務前科，猶不思悛悔，僅因陳情案件之處理
    不符其期待，即以各種穢語辱罵公署，犯後復飾詞卸責，毫無悔意，惟姑念其年
    事已高及智識程度、犯罪之目的、動機等一切情狀，量處有期徒刑三月，並諭知
    易科罰金之折算標準。其認事用法，核無違誤，量刑亦稱妥適，被告上訴意旨，
    仍執前詞否認犯罪，指摘原判決不當，為無理由，應駁回之。
據上論斷，應依刑事訴訟法第三百六十八條，判決如主文。
本案經檢察官陳文琪到庭執行職務。
中　　　華　　　民　　　國　　九十三　　年　　　八　　　月　　 十八 　　日
                              臺灣高等法院刑事第十六庭
                                  審判長法  官  許  增  男
                                        法  官  陳  博  志
                                        法  官  謝  靜  恒
右正本證明與原本無異。
不得上訴。
                                        書記官  魏  淑  娟
中　　　華　　　民　　　國　　九十三　　年　　　八　　　月　　 十八 　　日
附錄：本案論罪科刑法條全文
刑法第一百四十條
於公務員依法執行職務時，當場侮辱，或對於其依法執行之職務公然侮辱者，處六月
以下有期徒刑、拘役或一百元以下罰金。
對於公署公然侮辱者亦同。
附表：
　┌──┬────┬────────┬──────────────────┐
　│編號│ 日　期 │　 時　　　間　 │　 地　　　　　　　　　　　　 點　　│
　├──┼────┼────────┼──────────────────┤
　│ 一 │91/09/29│上午11:17至11:28│中山南路、忠孝東路監察院大門口附近。│
　├──┼────┼────────┼──────────────────┤
　│ 二 │91/10/30│下午02:36至03:14│中山南路、忠孝東路監察院大門口附近。│
　├──┼────┼────────┼──────────────────┤
　│ 三 │92/07/03│上午11:38至11:41│鎮江街監察院後門附近。　　　　　　　│
　├──┼────┼────────┼──────────────────┤
　│ 四 │92/07/03│下午12:26至12:36│中山南路、忠孝東路監察院大門口附近。│
　├──┼────┼────────┼──────────────────┤
　│ 五 │92/07/18│下午01:46至02:06│中山南路、忠孝東路監察院大門口附近。│
　├──┼────┼────────┼──────────────────┤
　│ 六 │92/07/28│上午11:14至11:19│中山南路、忠孝東路監察院大門口附近。│
　├──┼────┼────────┼──────────────────┤
　│ 七 │92/07/29│下午01:33至01:37│中山南路、忠孝東路監察院大門口附近。│
　├──┼────┼────────┼──────────────────┤
　│ 八 │92/08/06│下午01:25至01:27│中山南路、忠孝東路監察院大門口附近。│
　└──┴────┴────────┴──────────────────┘
